臺灣屏東地方法院刑事判決　　　　　　　　　　　　　九十一年度訴字第四八號
　　公　訴　人　臺灣屏東地方法院檢察署檢察官
　　被　　　告　乙○○
右列被告因偽造文書等案件，經檢察官提起公訴（八十九年度偵字第二八三九號），
本院判決如左：
     主  文
乙○○共同行使偽造私文書，處有期徒刑陸月，如易科罰金，以參佰元折算壹日。
     事  實
一、乙○○與姓名年籍不詳、自稱「黃金川」之成年男子基於共同意圖為自己不法所
    有而行使偽造準私文書之犯意聯絡，於民國八十九年五月七日晚間六時四十分許
    ，同至屏東縣東港鎮○○路二０一號「遠景通信電子企業社（大呼小叫通訊行）
    」，分別向該店員工丁○○佯稱欲購買行動電話一支（含皮套，價值新台幣一萬
    三千元，下同）及行動電話皮套一個（價值新台幣四百元）後，即推由「黃金川
    」著手向丁○○行使卡號：0000000000000000、發卡行：萬泰
    商業銀行之偽造信用卡一張（卡片背面無署名，真正申請人為丙○○），以示其
    等欲以之刷卡支付二人上開所購物品之價額，而足以生損害於萬泰商業銀行及丙○○，惟丁○○刷卡後，發現該卡信用額度不足，而未予應允此項交易，二人見
    此情形有異，「黃金川」改向丁○○託稱欲出外提領現款予以支付等語後，即行
    逃逸，乙○○為圖避嫌，亦旋自身上取出新台幣四百元交予丁○○用以支付上述
    行動電話皮套一個之售價，適因「黃金川」另涉向甲○○詐取財物，為甲○○追
    躡得知其正在該址消費，因而報警前來處理，乙○○始為警當場查獲。
二、案經屏東縣警察局東港分局報請臺灣屏東地方法院檢察署檢察官偵查起訴。
     理  由
一、首開事實，被告乙○○於本院審理時固坦承有於右揭時、地前往消費購物等情不
    諱，惟矢口否認有何行使偽造信用卡以詐取財物之情事，辯稱：當天「黃金川」
    刷卡時，伊正在選購行動電話皮套，不知「黃金川」有使用偽造信用卡之情事云
    云。經查，被告夥同「黃金川」於前揭時、地，分別向「遠景通信電子企業社」
    員工丁○○佯稱欲購買行動電話一支及行動電話皮套一個後，推由「黃金川」著
    手向丁○○行使卡號：0000000000000000、發卡行：萬泰商業
    銀行之偽造信用卡一張（卡片背面署名不詳，真正申請人為丙○○），以示其等
    欲以之刷卡支付二人上開所購物品之價額，惟丁○○刷卡後，發現該卡信用額度
    不足，而未予應允此項交易等意圖不法所有而行使偽造信用卡詐取財物事實，業
    據被告於警訊中自白不諱，核與證人丁○○於警訊、偵訊及本院調查時證述被告
    夥同「黃金川」至上址，欲以上開偽造信用卡簽帳消費購物之經過情節，及證人
    丙○○於偵訊時證述其信用卡未遺失但確遭人盜用之情節相符，並有撕毀之簽帳
    單一紙附卷可參，應認其上開自白確與事實相符，而可採信，被告事後改以前詞
    置辯，無非卸責，不可採信，本案事證明確，被告犯行已堪認定。
二、按被告行為後，於九十年六月二十日增訂，於同年月二十二日生效之刑法第二百
    零一條之一第一項：意圖供行使之用而偽造信用卡者，處一年以上七年以下有期
    徒刑，得併科三萬元以下罰金；同條第二項：行使前項偽造之信用卡者，處五年
    以下有期徒刑，得併科三萬元以下罰金。且同法第二百零五條並修訂偽造之信用
    卡，不問屬於犯人與否均沒收之等之規定。是本案被告行為時雖係在上開條文增
    訂之前，惟行使偽造信用卡之行為，本質上即含有詐欺之目的，故單純行使偽造
    信用卡之行為，至少構成詐欺罪，即新法修訂前行使偽造信用卡之罪名通常以詐
    欺罪之型態呈現，此次修正後之獨立罪名雖與詐欺罪名不同，但因新舊法均認定
    行使偽造信用卡有罪，故本案仍有比較新舊法問題，先予敘明。
三、按舊法即刑法第三百三十九條詐欺罪之法定本刑為「五年以下有期徒刑、拘役或
    科或併科一千元以下罰金」，較上開新增訂之新法即同法二百零一條第二項行使
    偽造信用卡罪之法定本刑「五年以下有期徒刑，得併科三萬元以下罰金」為輕，
    依刑法第二條第一項但書規定，自應適用有利於被告之舊法；又錄音、錄影或電
    磁紀錄，藉機器或電腦之處理所顯示之聲音、影像或符號，足以為表示其用意之
    證明者，以文書論，刑法第二百二十條第二項設有明文，查前開偽造之信用卡因
    未扣案，致背面持卡人欄是否存有署名無從判斷，為被告利益自應推定並無署名
    存在，則該卡尚不具私文書之性質（於信用卡背面持卡人欄簽名署押，乃表示該
    信用卡之使用人歸屬，形式觀之即足徵係該名義人所使用之證明，係屬私文書）
    ，然信用卡係表彰真正持卡人與發卡銀行間有消費付款契約存在之證明，並非支
    付工具，持卡人消費後，尚須藉由信用卡背面所儲存關於持卡人資料之電磁記錄
    ，透過特約商店所設之刷卡機向發卡銀行請求准予簽帳，是信用卡背面之電磁記
    錄經刷卡機連線予發卡銀行處理後，乃表示持卡人欲向發卡銀行聲請簽帳消費之
    意，自屬刑法第二百二十條第二項準私文書，故核被告以偽造信用卡，向「遠景
    通信電子企業社」之員工丁○○主張簽帳消費，嗣因刷卡未過，丁○○始未交付
    財物，所為係犯刑法第二百十六條、第二百十條、第二百二十條第二項之行使偽
    造準私文書罪及同法第三百三十九條第三項、第一項之詐欺取財未遂罪，其所犯
    之詐欺取財未遂罪部分為未遂犯，應按既遂犯規定減輕其刑。被告與「黃金川」
    間有犯意之聯絡，行為之分擔，均為共同正犯。被告所犯上開二罪間，有方法目
    的之牽連關係，為牽連犯，應從一重之行使偽造準私文書罪處斷。爰審酌被告以
    偽造信用卡詐取財物之犯罪手段可議，其行使偽造信用卡破壞市場交易之信賴關
    係甚鉅，且正值青壯不思勤奮工作，竟為本案犯行之不當心態，及其犯罪後猶飾
    詞否認犯行，態度不佳等一切情狀，量處如主文所示之刑，並諭知易科罰金之折
    算標準（按被告行為後，刑法第四十一條，犯最重本刑為三年以下有期徒刑以下
   之刑之罪，而受六個月以下有期徒刑或拘役之宣告，因身體、教育、職業、家庭
    之關係，執行顯有困難者，得易科罰金之規定，就所犯之罪法定最重本刑之刑度
    ，業經修正為五年以下有期徒刑，並改列為同條第一項前段，經總統於九十年一
    月十日公布，本件應依同法第二條第一項前段適用裁判時之法律，即應依修正後
    之第四十一條第一項規定為易科罰金折算標準之諭知）。至扣案之已撕毀之簽帳
    單一紙及卡號0000000000000000號之偽造信用卡一張（雖為被
    告持有，但未持以犯罪），因非違禁物，亦非供犯罪所用之物，爰不併為沒收之
    諭知。
據上論斷，應依刑事訴訟法第二百九十九條第一項前段，刑法第二條第一項但書、第
二十八條、第二百十六條、第二百十條、第二百二十條第二項、第三百三十九條第三
項、第一項、第二十六條前段、第五十五條、第四十一條第一項前段，罰金罰鍰提高
標準條例第一條前段、第二條，判決如主文。
本案經檢察官葉容芳到庭執行職務。
中      華      民      國      九十一      年      九    月    十六    日
                                      臺灣屏東地方法院刑事第一庭
         審判長法  官  潘正屏
                                                法  官  包梅真
                                                法  官  林世民
右正本證明與原本無異。
如不服本判決應於收受本判決後送達後十日內向本院提出上訴書狀，其未敘述上訴理
由者，並得於提起上訴後十日內向本院補提理由書狀（均須按他造當事人之人數附繕
本 ）「切勿逕送上級法院」
                                                書記官  薛慧茹
中      華      民      國     九十一      年      九    月    十六    日
附錄論罪科刑法條：
中華民國刑法第二百一十條
偽造、變造私文書，足以生損害於公眾或他人者，處五年以下有期徒刑。
中華民國刑法第二百一十六條
行使第二百十條至第二百十五條之文書者，依偽造、變造文書或登載不實事項或使登
載不實事項之規定處斷。
中華民國刑法第二百二十條第二項
錄音、錄影或電磁紀錄，藉機器或電腦之處理所顯示之聲音、影像或符號
，足以為表示其用意之證明者，亦同。
中華民國刑法第三百三十九條
意圖為自己或第三人不法之所有，以詐術使人將本人或第三人之物交付者，處五年以
下有期徒刑、拘役或科或併科一千元以下罰金。
以前項方法得財產上不法之利益或使第三人得之者，亦同。
前二項之未遂犯罰之。
